【裁判字號】    98,易,366
【裁判日期】    981231
【裁判案由】    竊盜
【裁判全文】
臺灣花蓮地方法院刑事判決               98年度易字第366號
公  訴  人  臺灣花蓮地方法院檢察署檢察官
被      告  丙○○
選任辯護人  曾泰源律師
上列被告因竊盜案件，經檢察官提起公訴（97年度偵字第5607號
），本院判決如下：
    主  文
丙○○犯竊盜罪，處有期徒刑拾月。
    事  實
一、丙○○為長盟砂石場負責人，意圖為自己不法所有，於民國
    97年9月至10月22 日間，擅自雇用挖土機竊取行政院國軍退
    除官兵輔導委員會花蓮農場所管理使用之位花蓮縣吉安鄉○○段2377 地號土地之土石，經相關機關以GPS衛星定位儀測
    量，丙○○盜採面積約為1693平方公尺，採取深度約2 公尺
    ，土石數量約3386立方公尺。嗣經花蓮縣政府各相關單位與
    花蓮縣警察局吉安分局於97年10月22日現場會勘時，始查獲
    上情。
二、案經花蓮縣警察局吉安分局報告臺灣花蓮地方法院檢察署檢
    察官偵查起訴。
    理  由
一、按被告以外之人於審判外之陳述，雖不符刑事訴訟法第 159
    條之1至159條之4 之規定，而經當事人於審判程序同意作為
    證據，法院審酌該言詞陳述或書面陳述作成時之情況，認為
    適當者，亦得為證據。當事人、代理人或辯護人於法院調查
    證據時，知有第159條第1項不得為證據之情形，而未於言詞
    辯論終結前聲明異議者，視為有前項之同意，同法第159 條
    之5 定有明文。本件被告及其辯護人對於本案證人於警詢陳
    述之證據能力均不爭執，且未聲明異議，依上開說明，視為
    被告同意本案證人於警詢之證言作為證據，本院審酌渠等警
    詢筆錄作成時之情形，亦認適當，自得採為證據，合先敘明
    。
二、訊據被告丙○○固坦承其為長盟砂石場負責人，而長盟砂石
    場於97年9月至10 月間有營運，然未向行政院國軍退除官兵
    輔導委員會承租廣榮段2377地號土地，廠內有挖土機，系爭
    地點高低落差約2公尺，面積約為1693 平方公尺之事實，惟
    矢口否認有何竊盜犯行，辯稱：2377地號土地係花蓮縣政府
    申請有案之堆置場，將新進土石推置周圍，因而造成中間有
    一凹陷情形，況中間低窪處高於鄰地，顯見伊並無向下挖深
    云云。是本件爭點在於被告有無在系爭地點向下挖取土石？
    茲分述如下：
（一）經查，長盟砂石場之營業項目為土石採取業及建材零售業
      ，業據被告於警詢供述明確（警卷第2 頁），復有花蓮縣
      政府營利事業登記證在卷可佐（警卷第37頁），該砂石場
      位於花蓮縣吉安鄉○○段2374至2379地號土地，此六筆地
      號土地（包含系爭2377地號）之所有權登記為中華民國，
      管理人為行政院國軍退除役官兵輔導委員會花蓮農場（下
      稱花蓮農場）一節，除業據證人即花蓮農場技師陳祖建於
      警詢證明在卷（警卷第13頁），復有地籍資料可稽（警卷
      第31頁），而被告於警詢及本院審理時亦供述：97年9 月
      至10月間確實沒有租約，砂石場於2377地號內有堆置土石
      及挖走土石，土石沒有外運，在場區內作業等語（警卷第
      6頁、本院卷第28 頁），是被告並未租用系爭地點而堆置
      土石與挖取土石一節，堪以認定。
（二）次查，花蓮縣政府各相關單位與花蓮縣警察局吉安分局（
      下稱吉安分局）於97年10月22日現場會勘結果，花蓮縣政
      府工務處水利科甲○○表示2377地號內有坑洞情形，另以
      GPS 測量完竣，而吉安分局則表示，有關長盟砂石場於廠
      內挖取大型深坑，將依法移送偵辦等情，此有花蓮縣警察
      局吉安分局取締盜濫採砂石會勘紀錄1 份在卷可參（警卷
      第18-20 頁），可見會勘時各相關單位之承辦人員均認為
      系爭地點有一坑洞之情形，亦可認定。
（三）再查，系爭地點外圍之現場照片（警卷第22頁），可看出
      系爭地點確實有一坑洞之情形甚明，而從外觀看不出坑洞
      之底部深度，可見坑洞之低窪處與鄰地相較下有相當之深
      度，又證人甲○○於本院審理時證稱：系爭地點外之道路
      係原始地盤之高度，砂石車長期利用這條路行走等語（本
      院卷第60頁），並佐以94年至97年航照圖（參見本院卷第
      83-86頁及扣案航照圖4張）均顯示出該道路連接系爭地點
      與聯外道路，可證實該道路自94年間即已存在，故證人甲○○上開證稱該道路係原始地盤之高度等語，應堪採信。
      既然該道路係原始地盤之高度，則觀之系爭地點右側處之
      低窪處與原始地盤道路比較之照片2張（警卷第28 頁），
      即可清楚看出低窪處高度低於原始地盤2 公尺，衡情系爭
      土地鄰近木瓜溪河床地，在該處相互比鄰之土地上，高地
      落差如此明顯，實有違常情，再觀之系爭地點左側處之低
      窪處照片（警卷第26-27 頁），亦可見低窪處布滿大小不
      一等石塊及泥巴乾涸之地貌情形，顯然與比鄰之後方鄰地
      不相同，且地勢亦顯然較後方鄰地陡然低窪許多，復觀之
      系爭地點低窪處內之照片（警卷第45頁），可見有起伏之
      土堆與低窪積水情形，佐以證人甲○○於本院證稱：其並
      未在同一地號內看過類似之起伏土堆地形等語明確（本院
      卷第67頁），此均可顯見系爭地點之低窪處確有遭人為因
      素破壞挖取土石之情形。
（四）至證人乙○○於本院審理時固證稱：被告並未在系爭地點
      盜採地表下之砂石等語（本院卷第49頁），然查，證人乙○○平日在辦公室辦公，在辦公室內並無法看見系爭地點
      ，且其辦公時間亦非全天候24小時，況其判斷被告未向下
      挖取之理由為砂石場門口之地磅地表之地勢較系爭地點更
      低，且未使用儀器測量而僅係目測判斷等情，業據於證人
      乙○○在本院審理時證述明確（本院卷第52-53 頁），是
      尚難僅憑證人乙○○上開片面陳述被告未盜採砂石之詞，
      即可認定被告確無盜採地表下之砂石。況且，砂石場門口
      地磅之高度究竟是否低於系爭地點，亦與本件被告究竟有
      無在系爭地點向下挖取之爭點無關，是證人乙○○上開證
      詞，尚難為被告有利之認定。
（五）辯護人雖辯護稱：壩頭引道是慢慢砂石堆上來的，將之作
      為高程的判斷標準有誤等語（本院卷第75頁），然如前所
      述，本件認定系爭地點之深度為2 公尺，並非以壩頭高度
      為基準，且證人甲○○於本院審理時亦證稱：其認定有坑
      洞存在，係以坑洞之低窪處與鄰地客觀比較等語（本院卷
      第63頁），又卷內並未出現壩頭位置，業據證人乙○○本
      院審理時亦證稱明確（本院卷第49頁），是辯護人上開辯
      護意旨顯有誤會。又辯護人固辯護稱：被告若真有盜採砂
      石之情，則不會再買土石料回來堆置，且被告留存之現場
      砂石有好幾萬立方公尺，無庸盜採系爭地點之土石等語（
      本院卷第35、75頁），並以證人乙○○所提出之發票數張
      為證（本院卷第87-93 頁），惟辯護人此部分之辯護意旨
      與本案爭點無涉，況被告於本院自承：其砂石場係靠購買
      砂石進料後，加以洗選後轉賣營利等語明確（本院卷第28
      頁），並佐以被告並未租用系爭地點而推置土石與挖取土
      石一節，堪以認定被告挖取系爭地點之砂石仍有相當之利
      益，是辯護人此辯護意旨，尚難排除被告之犯罪動機而為
      有利被告之認定。
（六）被告辯稱其將新進土石推置周圍，因而造成中間有一凹陷
      之情形，而在窪地內倒土，灰塵才不會飛溢出來等語（本
      院卷第29頁），又陳稱伊係用卡車載土石來倒的等情（本
      院卷第94頁），然本院觀之系爭地點內部低窪處地貌照片
      （警卷第23-25頁）、低窪處左面照片（警卷第26-27頁）
      及低窪處右面照片（警卷第28頁），可見低窪處係類似盆
      地之地形地貌，且低窪處內並無供車輛聯外進出通道之情
      形，業據證人甲○○與本院審理時證述明確（本院卷第66
      頁），既然無道路通往低窪處，則砂石車如何將土石載往
      窪地內倒土，而防止灰塵外溢？是被告上開所辯，顯難採
      信。
（七）又被告雖辯稱系爭地點之中間低窪處甚至高於鄰地等語，
      提出長盟砂石行砂石場區地盤高程測量圖1 紙為證（警卷
      第39 頁），惟該測量圖係於10月22 日會勘後之隔日即23
      日所測量，而據被告於警詢時供承：現場整平後，始於97
      年10月23日經東寶測量公司測量等語（警卷第5 頁），故
      現場業經被告所整理過後，則本件東寶公司所測量之結果
      即難以呈現22日會勘時所發現之地貌情形，況且測量點之
      位置，證人即東寶公司之測量人員亦無法指出（本院卷第
      56頁），而辯護人辯護意旨認系爭地點係木瓜溪河床沖刷
      地，地面一定為平整等語（本院卷第75頁），亦與被告辯
      稱系爭地點之中間低窪處高於鄰地之說詞相互矛盾，況且
      ，系爭地點與其他不同地號之鄰地高度是否相同，亦與本
      件被告究竟有無向下挖取系爭地點之爭點無關，且辯護人
      所提出之照片（偵卷第16-17 頁），據證人甲○○於本院
      審理時證稱並不清楚該地為何處等語明確（本院卷第頁）
      ，而辯護人亦未說明其所提出之照片係在於系爭地點何處
      ，故被告此部分之辯詞，尚乏證據佐證，且與本案爭點無
      涉，無從為被告有利之認定。
（八）綜上所述，被告所辯，顯係卸責之詞，無足採信。本件事
      證明確，被告犯行堪以認定，應依法論科。另被告雖聲請
      履勘現場，然據被告供承：現場部份業經其整平等語（本
      院卷第33頁），本院審酌卷內現場照片始能表現出當時現
      況，且拍攝完整，復有空照圖為佐，無履勘之必要，附此
      敘明。
三、核被告所為，係犯刑法第320條第1項竊盜罪。按數行為於同
    時同地或密切接近之時地實施，侵害同一之法益，各行為之
    獨立性極為薄弱，依一般社會健全觀念，在時間差距上，難
    以強行分開，在刑法評價上，以視為數個舉動之接續施行，
    合為包括之一行為予以評價，較為合理，則屬接續犯，而為
    包括之一罪（參照最高法院86年臺上字第3295號判例要旨）
    。查被告自97年9月間某日起至同年10月22 日為警查獲時止
    ，在本案被查獲地點盜採砂石之行為，時、地皆相當緊密，
    侵害同一之法益，各行為之獨立性薄弱，屬接續行為，為包
    括之一罪。爰審酌被告無前案紀錄，素行尚可，惟衡及其在
    公有土地上盜採土石之犯罪手段，惡性非輕，竊取砂石對國
    土生態環境之破壞與所生之危險均相當鉅大，且難以回復，
    又其取得之利益與竊取砂石之數量非少，暨其犯罪之動機、
    目的、專科畢業之智識程度、經營砂石場多年之生活狀況，
    犯後否認犯行且尚未將地貌復原之犯後態度等一切情狀，量
    處如主文所示之刑。公訴人雖具體求刑有期徒刑1年6月，惟
    本院認以量處如主文所示之刑為適當，公訴人之求刑，核屬
    過重，附此敘明。
據上論斷，應依刑事訴訟法第299條第1項前段，刑法第320條第1
項，刑法施行法第1條之1，判決如主文。
本案經檢察官黃蘭雅到庭執行職務
中    華    民    國    98    年    12    月    31    日
                  刑事第四庭    法  官  魏俊明
以上正本證明與原本無異。
如不服本判決應於收受送達後10日內向本院提出上訴書狀，並應
敘述具體理由。其未敘述上訴理由者，應於上訴期間屆滿後20日
內向本院補提理由書(均須按他造當事人之人數附繕本)「切勿逕
送上級法院」。告訴人或被害人如對於本判決不服者，應具備理
由請求檢察官上訴，其上訴期間之計算係以檢察官收受判決正本
之日期為準。
中    華    民    國    98    年    12    月    31    日
                                書記官
附錄本判決論罪之法律條文：
中華民國刑法第320條第1項：
意圖為自己或第三人不法之所有，而竊取他人之動產者，為竊盜
罪，處5年以下有期徒刑、拘役或5百元以下罰金。

司法院資訊處製作；財團法人民間司法改革基金會備份。
